【裁判字號】    98,上更(一),301
【裁判日期】    980721
【裁判案由】    毒品危害防制條例
【裁判全文】
臺灣高等法院刑事判決             98年度上更(一)字第301號
上  訴  人  臺灣桃園地方法院檢察署檢察官
上  訴  人
即  被  告  甲○○
                    另案在臺灣新竹監獄執行中
上列上訴人因毒品危害防制條例案件，不服臺灣桃園地方法院
96年度訴字第898號，中華民國98年7月25日第一審判決（起訴案
號：臺灣桃園地方法院檢察署95年度偵字第11361號），提起上
訴，本院判決如下：
    主  文
原判決撤銷。
甲○○持有第二級毒品達一定數量，處有期徒刑拾月。減為有期
徒刑伍月，如易科罰金，以銀元參佰元即新臺幣玖佰元折算壹日
。扣案之內含有第二級甲基安非他命之褐色液體（驗餘毛重伍佰
貳拾捌點柒貳公克），沒收銷燬之。
    事  實
一、甲○○明知甲基安非他命係毒品危害防制條例第2 條第2 項
    第2款規定之第二級毒品，不得非法持有，竟基於持有第二
    級毒品甲基安非他命之犯意，緣於民國95年3、4月間某日，
    在其桃園縣桃園市○○街195號2樓之1（起訴書誤載為桃園
    縣桃園市○○街195號2樓）住處，其友人丙○○將內含有甲
    基安非他命之褐色液體（驗餘毛重528.72公克，甲基安非他
    命驗前純質淨重約35.29公克，已逾持有毒品加重其刑數量
    標準10公克規定）置放於上址冰箱內，甲○○知悉後，仍允
    以寄放，而持有該等達淨重10公克以上之第二級毒品甲基安
    非他命，並將之藏放在上開住處冰箱內。嗣於民國95年5 月
    20日下午1時20分因另案通緝為警在桃園縣桃園市○○街195
    號2樓友人李傳旺住處查獲後，同意警方搜索其所租住之桃
    園縣桃園市○○街195號2樓之1之冰箱扣得上揭褐色液體，
    在廚房扣得如附表編號1至8、11等物，在客廳扣得其持有供
    其施用與本案無關如附表編號12、14甲基安非他命、編號16
    第三級毒品K他命、編號17第二級毒品大麻、編號18第一級
    毒品海洛因及如附表所示編號9、10、13、15、19至22等物
    ，始知上情。
二、案經桃園縣政府警察局中壢分局報請臺灣桃園地方法院檢察
    署檢察官偵查起訴。
    理  由
壹、程序部分：
一、本件係員警於上述李傳旺住處查獲通緝犯即被告甲○○，在
    被告所使用車輛上查獲空氣手槍、瓦斯鋼瓶、塑膠子彈後，
    又察覺其身上有2副鑰匙，經被告告知分別為桃園縣中壢市
    ○○街16號16號12樓、桃園縣桃園市○○街195號2樓之1租
    賃住處鑰匙，在被告簽具自願受搜索同意書後（見臺灣桃園
    地方法院檢察署95年度偵字第11361號偵查卷第12頁正面、
    背面之被告警詢筆錄、第47頁之被告所具自願受搜索同意書
    ），警員乃對被告上開住處執行搜索，並在桃園縣桃園市○○街195號2樓之1建物內查獲如附表二所示含第二級毒品甲
    基安非他命成份之褐色液體及如附表一、三所示之物。據此
    ，本件如附表一、二所示之物，均係經合法搜索扣押程序所
    得，有證據能力，可作為本案之證據。
二、又按「鑑定之經過及其結果，應命鑑定人以言詞或『書面』
    報告。」刑事訴訟法第206條第1項規定甚明，是鑑定人以書
    面為鑑定報告提出於法院，依刑事訴訟法第159條第1項立法
    理由及同法第206條第1項規定，即具有證據能力。而法院或
    檢察官得囑託醫院、學校或其他相當之機關、團體為鑑定，
    或審查他人之鑑定，並準用第203條至第206條之1之規定，
    刑事訴訟法第208條第1項亦定有明文。從而，檢察官對於偵
    查中之案件，認須實施鑑定者，固應就具體個案，選任鑑定
    人或囑託鑑定機關（團體）為之；但對於司法警察機關調查
    中之案件，或有量大或急迫之情形，為因應實務之現實需求
    ，由檢察官針對該類案件之性質，如查扣之毒品必須檢驗其
    成分，認為當然有鑑定之必要者，基於檢察一體原則，得由
    該管檢察長對於轄區內之案件，以事前概括選任鑑定人或囑
    託鑑定機關（團體）之方式，俾便轄區內之司法警察官、司
    法警察對於調查中之此類案件，得即時送請事前已選任之鑑
    定人或囑託之鑑定機關（團體）實施鑑定，有臺灣高等法院
    檢察署92年9月9日檢文允字第0921001203號函可資參憑。是
    以該鑑定人或鑑定機關（團體）亦應視同受承辦檢察官所選
    任或囑託而執行鑑定業務，其等出具之書面鑑定報告應屬刑
    事訴訟法第206條所定之傳聞例外，而具有證據能力，有最
    高法院96年度臺上字第5298號刑事判決意旨可參。本件判決
    附表一至二所引之鑑定書，係由查獲各該扣押物之桃園縣政
    府警察局中壢分局分局依轄區檢察署檢察長之概括授權，送
    請內政部警政署刑事警察局實施鑑定，揆諸刑事訴訟法第15
    9條第1項立法理由說明與同法第206條第1項規定，有證據能
    力。
貳、實體部分：
一、訊據被告甲○○對於其友人丙○○於上揭時、地將內含甲基
    安非他命賀成分之褐色液體置放於其位於桃園縣桃園市○○
    街195號2樓之1租屋處冰箱內之事實直承不諱，惟否認有持
    有毒品犯行，辯稱：上開含甲基安非他命之褐色液體係丙○○自行放置於其屋租屋處之冰箱內，伊返回租屋處後，向黃
    某查詢始知悉為甲基安非他命，丙○○詢其有無結晶現象，
    如未結晶就倒掉，惟伊恐有爭議，就未倒掉，並無持有之意
    云云。經查：上揭事實欄所載丙○○寄放內含甲基安非他命
    褐色液體之事實，迭據被告於警詢、偵查及原審審理程序時
    坦承不諱。又扣案之褐色液體，經送鑑定檢出甲基安非他命
    、四級毒品先驅原料麻黃鹼成分（驗前毛重553.00公克，空
    包裝袋重10.13公克，驗餘528.72公克，甲基安非他命純度
    約6.5 ％），亦有內政部警政署刑事警察局95年7月27日刑
    鑑字第0950085477號鑑定書在卷可稽（見偵卷第94頁），則
    該褐色液體確含有第二級毒品甲基安非他命無誤。被告雖否
    認有持有之犯意云云。惟被告於偵查及原審中一再供稱：褐
    色液體是「阿源」，就是丙○○所寄放，他說是安非他命水
    ，放在冰箱會有結晶，但是事後並未結晶，丙○○就要我將
    它倒掉等語甚詳（見偵卷第63頁，原審第127頁），足見被
    告於知悉該褐色液體為安非他命後，仍受丙○○委託察看、
    處分，惟因考量事後爭議，而未加以處分，仍置放冰箱內。
    客觀上顯有為丙○○管領之意，自屬持有行為，所辯無持有
    意思云云，自難憑採。此外，復有上述液態之甲基安飛他命
    扣案足佐。事證已明，被告上揭持有第二級毒品甲基安非他
    命之犯行，可以認定，自應依法論科。
二、論罪科刑、原判決撤銷理由暨沒收：
(一)、被告行為後，毒品危害防制條例第4、11、11之1、17、20及
    25條，經立法院修正後，於98年5月20日由總統公布，同年
    月22日生效，其中第11條第4項規定：持有第二級毒品純質
    淨重二十公克以上者，處有期徒刑6月以上，5年以下，得併
    科新台幣70萬元以下罰金，相較於行為時同法第11條第4項
    持有第二級毒品達一定數量規定之刑度，以行為時之規定，
    有利於被告，依刑法第2條第1項規定，自應適用行為時法。
(二)、按修正後刑法第2條第1項暨第35條之規定，係規範行為後法
    律變更所生新舊法比較適用之準據法暨刑之重輕之基本原則
    ，於新法施行後，應適用新法第2條第1項及第35條之規定；
    比較新舊法時，亦應就罪刑有關之共犯、未遂犯、想像競合
    犯、牽連犯、連續犯、結合犯，以及累犯加重、自首減輕暨
    其他法定加減原因（如身分加減）與加減例等一切情形，綜
    其全部罪刑之結果而為比較並整體適用，不能割裂而分別適
    用有利益之條文（最高法院95年第8次刑庭會議決議及27上
    字第2615號判例參照）。
(三)、查被告行為後，罰金刑之計算單位及處罰、易科罰金之折算
    標準等規定，均有修正：
  (1)罰金刑之計算單位及處罰部分：
    刑法第33條第5 款業於94年2 月2 日修正公布，並自95年7
    月1 日起施行；修正前刑法第33條第5 款規定「罰金：1 元
    以上。」再依罰金罰鍰提高標準條例第1 條提高10倍為銀元
    10元即新臺幣30元以上；修正後刑法第33條第5 款規定「罰
    金：新臺幣1,000 元以上，以百元計算之。」。另95年6 月
    14日修正公布刑法施行法第1 條之1 規定：「中華民國94年
    1 月7 日刑法修正施行後，刑法分則編所定罰金之貨幣單位
    為新臺幣。94年1 月7 日刑法修正時，刑法分則編未修正之
    條文定有罰金者，自94年1 月7 日刑法修正施行後，就其所
    定數額提高為30倍。但72年6 月26日至94年1 月7 日新增或
    修正之條文，就其所定數額提高為3 倍。」現行刑法中，有
    關於罰金刑之計算單位及處罰之規定已有修正，自屬法律變
    更。
  (2)易科罰金之折算標準部分：
    刑法第41條第1 項業於94年1 月7 日修正公布，並於95年7
    月1 日施行，修正前刑法第41條第1 項前段規定：「犯最重
    本刑為5 年以下有期徒刑以下之刑之罪，而受6 個月以下有
    期徒刑或拘役之宣告，因身體、教育、職業、家庭之關係或
    其他正當事由，執行顯有困難者，得以1 元以上3 元以下折
    算一日，易科罰金。」又被告行為時之易科罰金折算標準，
    修正前罰金罰鍰提高標準條例第2 條前段（現已刪除）規定
    ，就其原定數額提高為100 倍折算1 日，則本件被告行為時
    之易科罰金折算標準，應以銀元300 元即新臺幣900 元折算
    1 日；修正後刑法第41條第1 項前段則規定：「犯最重本刑
    為5 年以下有期徒刑以下之刑之罪，而受6 個月以下有期徒
    刑或拘役之宣告者，得以新臺幣1,000 元、2,000 元或3,00
    0 元折算1 日，易科罰金。」此項修正屬科刑規範事項之變
    更，其折算標準為裁判時所應諭知，亦屬法律變更。
(三)、比較上開各該修正前、後之規定，被告所犯之罪（詳下述）
    罰金刑之最低度業已提高至新臺幣1,000元，較被告行為時
    之新臺幣30元不利；故經綜合比較且整體適用法律，應依修
    正後刑法第2條第1項前段規定，適用上開較有利於被告之行
    為時法。至於易科罰金之折算標準部分，亦係行為時之銀元
    300元即新臺幣900元折算1日為有利，此折算標準雖亦屬法
    律變更，但僅涉及宣告得易科罰金之有期徒刑後之裁量問題
    ，並非與罪刑有關之法定加減事由等事項，無庸與前揭各該
    修正之法律整體適用而可割裂適用（此見諸上開(二)、所述決
    議與判例意旨在論及「整體適用不得割裂」原則時，未提及
    易刑處分之折算標準自明），故亦應依修正後刑法第2條第1
    項前段，適用被告行為時法以定其折算標準。
(四)、按所謂「持有」，係指對特定物於事實上居於可得支配之狀
    態而言，與該物所有權歸屬無涉，本件扣案內含甲基安非他
    命之褐色液體，雖係被告受丙○○所託代為保管，然該等甲
    基安非他命既藏放在被告上開住處冰箱內，為被告事實上可
    得支配管領，自得認該扣案之內含甲基安非他命之褐色液體
    仍屬被告所持有。又本件檢察官起訴之犯罪事實雖係記載被
    告製造第二級毒品，惟其製造後持有之事實，亦於起訴書犯
    罪事實欄內載明，雖所犯法條僅臚列高度之製造第二級毒品
    罪，惟持有部分，不失為已經起訴之事實，本院自得併予審
    究，附此敘明。再查，被告持有內含第二級毒品甲基安非他
    命之褐色液體驗前毛重553.00公克，空包裝袋重10.13公克
    ，驗餘528.72公克，甲基安非他命純度約6.5％等情，有上
    述內政部警政署刑事警察局95年7月27日刑鑑字第095008547
    7號鑑定書在卷可稽，其持有第二級毒品淨重已逾93年1月7
    日所制定之「轉讓持有毒品加重其刑之數量標準」，持有第
    二級毒品，需達淨重10公克以上之規定。核被告所為，係犯
    修正前毒品危害防制條例第11條第2項、第4項之持有第二級
    毒品達一定數量罪。原審據以論罪科刑，原非無見。惟按刑
    事訴訟之審判，採彈劾主義，法院就檢察官起訴之被告全部
    犯罪事實，有全部予以審判之義務，此觀刑事訴訟法第267
    條、第268條等規定自明，法院如就其中之一部事實未予判
    決，是否構成違法，應視起訴所主張全部事實在裁判上罪數
    之單複而定，如起訴主張為具有可分性之數罪，而法院就其
    中之一部未予判決，則為漏判，僅生應予補判之問題，尚無
    判決違法之可言；如起訴主張為具有不可分性之事實上、實
    質上（實體法上一罪）或裁判上一罪，而法院就其中之一部
    未予判決，則構成刑事訴訟法第379條第12款所稱「已受請
    求事項未予判決」之當然違法（最高法院88年度台上字第
    5591 號判決意旨參照）。本件依檢察官起訴書記載可知，
    其犯罪事實包括「被告製造第二級毒品後復持有」等基本社
    會事實，如「製造」行為成立，其後階段之「持有」行為，
    即不再論罪，雖屬不可分之實質上一罪，惟仍有前、後階段
    行為事實，至為明確。從而，原判決以被告製造第二級毒品
    部分不能證明，即應於理由內敘明不另為無罪諭知之旨，卻
    逕即變更起訴法條，改依持有第二級毒品罪論擬，就起訴製
    造第二級毒品部分，不失對於已請求事項未予判決，自屬違
    法。且亦與起訴事實與判決事實之「社會本事實相同」之前
    提，始得為變更檢察官引應適用法條之規定相悖。雖被告上
    訴否認持有，及檢察官上訴仍執被告製造第二級毒品之陳詞
    ，指摘原判決不當（理由詳不另為無罪諭知部分），雖均無
    理由。然原判決有上述可議，自應由本院予以撤銷改判。爰
    審酌被告犯後坦承持有扣案毒品，態度尚可，持有毒品之數
    量，影響社會秩序情節，暨其素行、生活狀況、犯罪之動機
    、目的、手段等一切情狀，量處如主文所示之刑。又本件被
    告犯持有第二級毒品罪之犯罪時間係於96年4月24日之前，
    且無中華民國96年罪犯減刑條例所定不得減刑之情形，爰依
    同條例第2條第1項第3款規定減其宣告刑2分之1，併依同條
    例第9條，依上述宣告刑所適用易科罰金之折算標準即修正
    前刑法第41條第1項前段之規定，諭知減刑後易科罰金之折
    算標準。
(五)、扣案之內含第二級毒品甲基安非他命之褐色液體驗餘重528.
    72公克係查獲之第二級毒品，因屬液體無從析離，不問是否
    屬於犯人所有，全數均應依毒品危害防制條例第18條第1項
    前段之規定，諭知沒收銷燬。其餘扣案如附表所示之物，與
    被告所犯本件持有第二級毒品罪無關，爰不為沒收銷燬或沒
    收之諭知，附此敘明。
三、不另為無罪諭知部分：
(一)、公訴意旨另以：被告甲○○明知甲基安非他命係毒品危害防
    制條例第2條第2項第2款規定之第二級毒品，不得製造，竟
    基於製造第二級毒品甲基安非他命之犯意，於某不詳時間，
    在其桃園縣桃園市○○街195號2樓之1（起訴書誤載為桃園
    縣桃園市○○街195號2樓）住處，以毒品原料麻黃（Ephe
    drine）製造第二級毒品甲基安非他命（Methamphetamine)
    ，製造完畢後，將之置於上址冰箱內，冷藏結晶成狀，嗣為
    警於民國95年5月20日晚間7時許，在上址查獲，並扣得附表
    所示之溫度計8支、玻璃管及攪拌棒各4支、燒瓶2只、濾網8
    個、石綿網3個、過濾用海綿1塊、麻黃1包（淨重4.63公克
    ）、含有甲基安非他命及麻黃成分之粉末1包（甲基安非他
    命淨重6.14公克，麻黃淨重2.32公克）含有甲基安非他命及
    麻黃成分之褐色液體（甲基安非他命35.29公克，麻黃51.03
    公克）、甲基安非他命4包，總淨重5.42公克、研磨器1個、
    電子磅秤2個、分裝袋1包、臉盆5個等物，因指被告涉犯毒
    品危害防制條例第4條第2項之製造第二級毒品罪嫌。
(二)、訊據被告對於起訴書所載時、地為警查扣上述物品之事實，
    直承不諱。惟堅決否認有造第二級毒品犯行，辯稱：上開含
    甲基安非他命之褐色液體及附表編號1至8、11、13、19所示
    之物，均係丙○○自行放置於其屋租屋處，伊返回租屋處後
    ，向黃某查詢始知悉冰箱內之黃褐色液體為甲基安非他命，
    丙○○詢其有無結晶現象，如未結晶就倒掉，惟伊恐有爭議
    ，就未倒掉，並未製造安非他命等語。
(三)、按犯罪事實應依證據認定之，無證據不得認定犯罪事實，不
    能證明被告犯罪者，應諭知無罪之判決，刑事訴訟法第154
    條第2項、第301條第1項分別定有明文。又犯罪事實之認定
    ，應憑證據，如未能發現相當證據，或證據不足以證明，自
    不能以推測或擬制之方法，作為裁判基礎，最高法院40年台
    上字第86號判例著有明文；且認定犯罪事實所憑之證據，雖
    不以直接證據為限，間接證據亦包括在內，然而無論直接證
    據或間接證據，其為訴訟上之證明，須於通常一般之人均不
    致有所懷疑，而得確信其為真實之程度者，始得據為有罪之
    認定，倘其證明尚未達到此一程度，而有合理之懷疑存在而
    無從使事實審法院得有罪之確信時，即應由法院為諭知被告
    無罪之判決，最高法院76年台上字第4986號判例亦著有明文
    。再檢察官對於起訴之犯罪事實，仍應負提出證據及說服之
    實質舉證責任，倘其所提出之證據，不足為被告有罪之積極
    證明，或其指出證明之方法，無從說服法院以形成被告有罪
    之心證，基於無罪推定之原則，自應為被告無罪判決之諭知
    ，有最高法院92年度台上字第128號判例可參。公訴人指被
    告涉犯製造第二級毒品甲基安非他命罪嫌，無非以被告租屋
    處查獲上述疑似毒品之物經送內政部警政署刑事警察局鑑定
    ：經檢視內有4包，予以編號A至D，其中編號B內有6小包，
    再予以編號B1至B6。其中編號B3、B5、D：經檢視均為白色
    透明結晶，均檢出含有甲基安非他命成分；編號B1：檢出含
    有四級毒品先驅原料麻黃成分；編號B2：檢出含有甲基安非
    他命及麻黃成分；編號C：檢出含有甲基安非他命及麻黃成
    分，有該局出具之95年7月27日刑鑑字第0950085477號鑑定
    書可參。另扣案之溫度計、玻璃管、攪拌棒、燒瓶、濾網、
    石綿網、過濾用海綿、研磨器、電子磅秤、分裝袋、臉盆等
    物，均屬製造毒品之器具，且查扣物中亦含有驗出製造毒品
    之先驅原料麻黃，及同時含有甲基安非他命褐色液體毒品，
    而麻黃為製造毒品之先驅原料，一般施用毒品者，不會持有
    ，況被告為警查獲之際，除持有麻黃外，尚有其他已完成製
    造程序之甲基安非他命半成品，為其指稱被告確有製造第2
    級毒品甲基安非他命犯行之論據。
(四)、經查：
    (1)證人即內政部警政署刑事警察局鑑識組組員丁○○於原審
      審理時結證稱：第二級毒品甲基安非他命的製造方法有很
      多種，本件我們有檢驗出麻黃素，就製造來說以麻黃素來
      製造的話，有2種製造方式，1種是鹵化、氫化、結晶純化
      3個步驟，另外1種是目前比較流行的，就是直接鹵化就結
      晶。第1種製造方法來說，鹵化部分是不需要加熱，鹵化
      過程是加入原料、化學藥品，就會有反應，鹵化變成氫化
      就是加入氫氣、化學試劑到氫氣筒裡面去使其密閉，一般
      來說這個過程會爆炸，所以要有可以耐高壓的器具，結晶
      就是氫化完成之後，有固定壓力，過程中要攪拌搖晃，好
      了之後一段時間之後，就可以進行結晶，這部分的結晶跟
      純化是一起的，直接加入化學試劑使其結晶，因為氫化之
      後成份已經大部分是甲基安非他命，但是自由態的，就是
      油油的，將它倒出來之後加入化學藥品之後就會產生結晶
      ，這地方出來的結晶不是很漂亮，所以結晶跟純化會一直
      反覆操作，結晶是加入另外一種藥品之後，產生自由態，
      直到製作人想要達到程度，第2種製造方法所使用的化學
      試劑是跟第一種不同，就化學來說它的反應會比較強，但
      是這個鹵化步驟要加熱，這種加熱需要高溫的加熱，需要
      特殊的設備、器材，加熱完畢之後，在裡面已經反應成自
      由態的甲基安非他命，但是這個步驟常常因為加入化學試
      劑的順序不同，常常產生爆炸，這部分就是鹵化，產生自
      由態的甲基安非他命，加熱一段時間就會變成自由態的甲
      基安非他命，上開所稱第1、2種結晶部分，都是最後的步
      驟，冰箱在化學和成製造過程裡面，只是加速它結晶，如
      果你沒有加入化學試劑的話，冰也沒有用，冰跟鹽巴在製
      造甲基安非他命的過程中，實際是沒有參與任何的作用，
      只是加速他的結晶，算是一種輔助，我們在查獲裡面冰箱
      是相當常見的一種設備，我們把他稱為是製造的設備。要
      結晶的話就是要加入化學試劑，縱使用冰箱也不會結晶，
      一定要加入化學試劑，冰箱只是輔助的，如果沒有加入化
      學試劑，他本身的性質還是一樣的，如果從原料到成品都
      包含進去的話，光有本件扣案清單裡面的東西是不夠的，
      從原料到結晶要有許多東西、設備，才可以製成等語（見
      原審卷第119頁至第124頁），是由證人所述可知，僅將扣
      案褐色液體置入冰箱內是無法製成第二級毒品甲基安非他
      命，必須加入化學藥劑，且單憑本件所扣得之物，亦不足
      資為製造甲基安非他命之用。再者，證人即負責本案查緝
      之警員陳伯彰於原審證稱：「‧‧甲○○帶我們返回寶山
      街住處，對面那一間，裡面就有製造安非他命液態狀、半
      成品器具。‧‧（當時設備陳列位置？）放在冰箱、廚房
      、看起來沒有在使用，‧」等語（見原審卷第91頁）；及
      證人亦係本案查緝之警員乙○○於原審證稱：本案查緝之
      緣起係秘密證人指證被告涉及持有槍枝、毒品，惟非指證
      被告製造毒品，且查獲地點，即被告租屋處，並未看到扣
      案物有燒煮鹵水痕跡等語（見原審卷第94頁），足認扣案
      檢察官指為製造毒品之工具之物，似無使用之情形，被告
      租屋處，亦無製造第二級毒品之跡象，且檢舉之秘密證人
      並未指證被告製造毒品。從而，僅憑被告租屋處查扣含安
      非他命之黃褐色液體、先驅物（麻黃）及溫度計，攪拌
      棒、玻璃管、燒瓶、濾網、石棉網、過濾用海棉、臉盆等
      物，殊難遽認被告有於租屋處製造第二級毒品之行為，要
      無庸疑！不惟如此，證人丁○○復證稱：就我們查獲的案
      子，有統計過，氫化或結晶前之濃度幾乎是70％以上，我
      們在一些案子裡面看到它已撈掉，就是結晶已撈起來拿走
      ，所以只剩下我們俗稱之廢水，他的濃度相對的低等語（
      見原審卷第126頁），然本案查獲之黃褐色液體驗出甲基
      安非他命純度僅6.5％，似屬證人丁○○所證製造後剩餘
      之廢水，而非待結晶之半成品。再參以本案查扣之地點又
      無足資製造甲基安非他命之完整設備，及製造甲基安非他
      命之跡象各情研判，上述物品係由外地移置查獲地點之可
      能性，顯無法排除。故被告所辯上述物品係丙○○攜來放
      置乙情，自非無憑。從而，公訴人所舉上開事證，尚不足
      使本院形成被告有於起訴書所載時、地製造第二級毒品安
      非他命之確信。
    (2)至本案雖亦扣得如附表編號12、14之甲基安非他命結晶物
      ，惟被告甲○○現因施用第二級毒品案件，經原審裁定送
      觀察勒戒後，認有繼續施用毒品傾向，目前強制戒治中等
      情，有本院被告前案紀錄表在卷可按，故如附表編號12、
      14所示甲基安非他命結晶物，雖係與本件內含甲基安非他
      命之褐色液體一併查獲，惟查獲如附表編號12、14所示甲
      基安非他命顯係供被告施用毒品所用，而與本案被告持有
      扣案內涵第二級毒品甲基安非他命之褐色液體無關，自不
      能以扣有甲基安非他命結晶物，作為被告有製造第二級毒
      品甲基安非他命之根據。
    (3)至證人丙○○雖於原審審理時矢口否認交付該等褐色液體
      予被告云云。然對於伊與被告認識，2人為朋友乙節，並
      不否認，另其確實涉犯製造第二級毒品甲基安非他命罪，
      由本院、臺灣基隆地方法院審理中等語不諱，並有本院96
      年上訴字第2232號、臺灣基隆地方法院96年度上訴字第6
      號判決書可稽（見本院前審卷第119頁至172頁）。核與證
      人李柏彰、乙○○於原審一致結證稱：被告於查獲時一再
      供稱查扣物為丙○○寄放，及丙○○係製造甲基安非他命
      集團等語（見原審卷第91、92、95頁），及被告於原審所
      供關於丙○○有在製造第二級毒品等情，若合符節，徵以
      本案查扣之檢驗為麻黃成分之物，為四級毒品，那毒品
      先驅原料，常被作為製造甲基安非他命之原料（見本院前
      審卷第204頁，內政部警政署刑事警察局97年10月9日刑鑑
      字第0970141128號鑑定書），及丙○○上述製造甲基安非
      他命之背景，其擁有上述原料，亦未悖於常情，是被告所
      辯：上開查扣物品，係丙○○寄放，非其所有等語，實有
      所本，而非虛構。再衡諸丙○○有上述2起製造第二級毒
      品案件涉訟，若丙○○坦承確實交付該等製造毒品原料、
      含甲基安非他命成分之液狀物予被告，勢必產生丙○○是
      否製造等毒品予被告之懷疑，亦復面臨刑事訴究，是其作
      證時為己隱匿之動機，不難想像！而被告有關丙○○寄放
      上開物品之供述，客觀上有其憑信性，又如上述，自不能
      執此證人丙○○動機堪慮之證詞，反推論被告上開所述不
      實，至為明灼。準此以言，上述查扣之物品既係非屬被告
      所有，遑論據以推論被告持以製造安非他命，自不待言。
    (4)綜上，公訴人雖指稱被告涉嫌製造第二級毒品甲基安非他
      命乙節，惟其所舉之證據，尚無從使本院產生被告於起訴
      書所載之時、地有製造第二級毒品行為之確信，又查無其
      他積極事證足資為不利被告認定，其此部分製造第二級毒
      品犯行，即屬不能證明，檢察官上訴仍指起訴陳詞，指被
      告犯製造第二級毒品罪云云，自難憑採。惟因與起訴經判
      決有罪之持有第二級毒品部分，具有實質上一罪關係，源
      不另為無罪之諭知，附此敘明。
據上論斷，應依刑事訴訟法第369條第1項前段、第364條、第299
條第1項前段，修正前毒品危害防制條例第11條第2項、第4項、
第18條第1項前段，修正後刑法第11條前段、第2條第1項前段，
修正前刑法第41條第1項前段，修正前罰金罰鍰提高標準條例第2
條，現行法規所定貨幣單位折算新臺幣條例第2條，中華民國96
年罪犯減刑條例第2條第1項第3款、第7條、第9條，判決如主文
。
本案經檢察官王清杰到庭執行職務。
中    華    民    國    98    年    7     月    21    日
                  刑事第二十二庭審判長法  官  何菁莪
                                      法  官  洪于智
                                      法  官  江振義
以上正本證明與原本無異。
如不服本判決，應於收受送達後十日內向本院提出上訴書狀，其
未敘述上訴之理由者並得於提起上訴後十日內向本院補提理由書
（均須按他造當事人之人數附繕本）。
                                      書記官  陳韋杉
中    華    民    國    98    年    7     月    24    日
附錄本案論罪科刑法條：
毒品危害防制條例第11條
持有第一級毒品者，處3 年以下有期徒刑、拘役或新臺幣5 萬元
以下罰金。
持有第二級毒品者，處2 年以下有期徒刑、拘役或新臺幣3 萬元
以下罰金。
持有專供製造或施用第一、二級毒品之器具者，處1 年以下有期
徒刑、拘役或新臺幣1 萬元以下罰金。
持有毒品達一定數量者，加重其刑至二分之一，其標準由行政院
定之。
附表:
┌───┬───────┬─────┬┬───┬────────┬─────┐
│ 編號 │ 查獲物品     │   數量   ││ 編號 │   查獲物品     │  數量    │
├───┼───────┼─────┼┼───┼────────┼─────┤
│  1   │  溫度計      │    8支   ││  2   │   玻璃管       │   4支    │
├───┼───────┼─────┼┼───┼────────┼─────┤
│  3   │  攪拌棒      │    4支   ││  4   │   燒瓶         │   2個    │
├───┼───────┼─────┼┼───┼────────┼─────┤
│  5   │  濾網        │    8支   ││  6   │   石棉網       │   3個    │
├───┼───────┼─────┼┼───┼────────┼─────┤
│  7   │  過濾用海綿  │    1塊   ││  8   │   研磨器       │   1個    │
├───┼───────┼─────┼┼───┼────────┼─────┤
│  9   │  電子磅秤    │    2個   ││  10  │   分裝袋       │   1包    │
├───┼───────┼─────┼┼───┼────────┼─────┤
│  11  │  臉盆        │    5個   ││  12  │甲基安非他命    │4包（*編號│
│      │              │          ││      │                │A、B3、B5 │
│      │              │          ││      │                │、D）     │
├───┼───────┼─────┼┼───┼────────┼─────┤
│  13  │ 麻黃       │1 包* 註1 ││  14  │內含甲基安非他命│1 包* 註1 │
│      │              │：編號B1  ││      │、麻黃之粉末  │：編號B2  │
├───┼───────┼─────┼┼───┼────────┼─────┤
│  15  │  葡萄糖      │1 包* 註1 ││  16  │   K他命        │1 包* 註1 │
│      │              │：編號B4  ││      │                │：編號B6  │
├───┼───────┼─────┼┼───┼────────┼─────┤
│  17  │  大麻        │2包*註2   ││  18  │  海洛因        │5包*註3   │
│      │              │          ││      │                │          │
├───┼───────┼─────┼┼───┼────────┼─────┤
│  19  │  對素、錯素  │各1包     ││  20  │   行動電話     │8支       │
│      │              │          ││      │                │          │
├───┼───────┼─────┼┼───┼────────┼─────┤
│  21  │  帳本        │1本       ││  22  │  吸食器        │1組       │
│      │              │          ││      │                │          │
└───┴───────┴─────┴┴───┴────────┴─────┘
註1：內政部警政署刑事警察局
95年7 月27日刑鑑字第0950085477號鑑定書，鑑定結果：
1.A 、B3、B5、D ：驗前總毛重7.00公克（空包裝袋重約1.45公
                  克），驗餘5.41公克，均檢出甲基安非他命
                  。
2.B1：驗前毛重5.76公克（空包裝袋重0.86公克），驗餘0.10公
      克，驗餘4.80公克，檢出四級毒品先驅原料麻黃。
3.B2：驗前毛重10.33 公克（空包裝袋重0.64公克），驗餘9.61
      公克，檢出甲基安非他命、四級毒品先驅原料麻黃。
4.B4：驗前毛重2.65公克（空包裝袋重0.48公克），驗餘2.03公
      克，檢出葡萄糖。
5.B6：驗前毛重0.35公克（空包裝袋重0.21公克），驗餘0.05公
      克，檢出K他命。
6.C ：驗前毛重553.00公克（空包裝袋重10.13 公克），驗餘
      528.72公克，檢出甲基安非他命、四級毒品先驅原料麻黃
      。
註2：法務部調查局
95年7 月5 日調科壹字第080011349 號鑑定書，鑑定結果：
煙草2 包均含毒品大麻成分，淨重6.97公克（空包裝袋重1.65公
克）。
註3：法務部調查局
95年7 月5 日調科壹字第080011348號鑑定書，鑑定結果：
白粉6 包（其中1 包係在桃園縣中壢市○○街16號12樓扣得），
均含海洛因成分，合計淨重210.19公克（空包裝袋重4.89公克）


司法院資訊處製作；財團法人民間司法改革基金會備份。
